【裁判字號】    97,消債更,567
【裁判日期】    980615
【裁判案由】    更生事件
【裁判全文】
臺灣臺南地方法院民事裁定           97年度消債更字第567號
聲  請  人
即  債務人  丙○○
代  理  人  徐豐益律師
上列當事人因消費者債務清理事件聲請更生，本院裁定如下：
    主  文
債務人丙○○自中華民國九十八年六月十五日十七時起開始更生
程序，並命司法事務官進行本件更生程序。
    理  由
一、聲請意旨略以：聲請人即債務人丙○○之債務總額未逾新臺
    幣（下同）1,200萬元，復未經法院裁定開始清算程序或宣
    告破產，前曾於消費者債務清理條例施行前，與各債權銀行
    就無擔保債務成立協商，約定分80期，每月償還22,424元。
    聲請人於協商成立時，為職業軍人，每月薪資約4萬餘元，
    惟已受法院強制執行扣薪3分之1，尚須扶養2名未成年子女
    及無工作之配偶，實無力負擔每月協商應繳金額，而聲請人
    以退伍金償還民間債務，目前每月收入約30,000元，但支出
    數額仍不變，不得已而毀諾。聲請人有上開不可歸責於己之
    事由，致履行顯有重大困難，為此，依消費者債務清理條例
    提出更生之聲請等語。
二、按債務人不能清償債務或有不能清償之虞，且無擔保或無優
    先權之債務總額未逾1,200萬元者，於法院裁定開始清算程
    序或宣告破產前，得向法院聲請更生。法院開始更生程序之
    裁定，應載明其年、月、日、時，並即時發生效力，消費者
    債務清理條例第3條、第42條第1項、第45條第1項定有明文
    。又按債務人對於金融機構因消費借貸、自用住宅借款、信
    用卡或現金卡契約而負債務，在聲請更生或清算前，應提出
    債權人清冊，以書面向最大債權金融機構請求協商債務清償
    方案，並表明共同協商之意旨，債務人與金融機構協商成立
    者，不得聲請更生或清算，但因不可歸責於己之事由，致履
    行顯有重大困難者，不在此限，消費者債務清理條例第151
    條第1、5項亦有明文規定。
三、經查：
  (一)聲請人前於消費者債務清理條例施行前，依金融主管機關協
    調成立之中華民國銀行公會會員辦理消費金融案件無擔保債
    務協商機制，與債權銀行於95年7月28日成立協商，當時聲
    請人之無擔保債務總額為1,793,947元，雙方約定由聲請人
    自95年7月起，分80期，利率0%，每月清償22,424元，至全
    部清償為止，當期繳納後，因聲請人發現最大債權銀行債權
    陳報錯誤，復於同年8月27日確認更正無擔保債務總額為1,6
    70,349元，約定自95年7月起，分80期，利率0%，每月清償
    20,879元，此有債務協商協議書及無擔保債務還款計劃表附
    卷可稽。又聲請人於前述協商成立後，曾依約繳納3期，於
    95年10月間毀諾未再履約，有債權人中國信託商業銀行股份
    有限公司、台新國際商業銀行股份有限公司、臺灣土地銀行
    股份有限公司、安泰商業銀行股份有限公司、萬泰商業銀行
    股份有限公司、有限責任高雄第二信用合作社、翊豐資產管
    理股份有限公司、萬榮行銷顧問股份有限公司、匯誠第一資
    產管理股份有限公司等之陳報狀在卷可參，足認聲請人之無
    擔保或無優先權之債務總額確實未逾1,200萬元。
  (二)聲請人主張其債務總額未逾1,200萬元，目前任職於丁○實
    業社，每月收入約30,000元，名下僅有郵局存款60元等情，
    業據聲請人提出財團法人金融聯合徵信中心當事人綜合信用
    報告、財產及收入狀況說明書、財政部臺灣省南區國稅局財
    產歸屬資料清單、臺灣銀行存摺影本、中華郵政儲金存摺影
    本、薪資給付證明等件為證，並經本院依職權調取聲請人之
    勞、健保資料、稅務電子閘門財產所得調件明細表核閱屬實
    。又聲請人前未曾經法院宣告清算程序或宣告破產，亦未曾
    依消費者債務清理條例或破產法之規定而受刑之宣告等情，
    亦有本院民事紀錄科查詢表、臺灣高等法院被告前案紀錄表
    在卷可憑。
  (三)依聲請人提出之中華郵政儲金存摺明細觀之，聲請人於95年
    8、9、10月之薪資均各為40,300元，每月均受高雄第二信用
    合作社扣款10,762元，而聲請人自陳其配偶甲○○無工作，
    核與甲○○之稅務電子閘門財產所得調件明細表中查無薪資
    所得一節相符，又其2子乙○○、戊○○係先後於95、96年
    出生，均尚未成年，有戶籍謄本在卷可佐，參酌甲○○於台
    中商業銀行有定期儲蓄存款等情，有台中商業銀行二林分行
    98年1月22日中二林字第己○○○○○○○○○○號函附卷足稽，本院認
    聲請人應與配偶甲○○平均分擔扶養2子乙○○、戊○○之
    義務。依行政院內政部所公告臺灣省低收入戶最低生活費，
    於95、96、97年度依序為每人每月9,210元、9,509元、9,82
    9元之標準觀之，聲請人於95、96、97年度每月必要生活費
    用依序為18,420元、19,018元、19,658元（含聲請人自己1
    人及其2子扶養費用之一半），以聲請人於95年8至10月間每
    月薪資40,300元計算，扣除95年度每月必要生活費用18,420
    元後，僅餘21,880元，實無法負擔每月協商應繳金額22,424
    元。而依卷附丁○實業社所出具97年度聲請人薪資給付證明
    ，聲請人於97年間每月平均薪資收入約為3萬元，扣除97年
    度每月必要生活費用19,658元後，亦無法負擔每月協商應繳
    金額22,424元。若聲請人須向他人借貸金錢或仰賴他人贈與
    金錢以償還其與債權銀行協商之每月應償還金額，因前述金
    錢來源終非經常性之所得，自無從期待聲請人得藉此繼續履
    行協商條件。而聲請人之謀生能力及工作收入不佳，致其履
    行顯有重大困難之情形，亦難謂係因可歸責於己之事由。故
    聲請人主張其毀諾係有不可歸責於己之事由，致履行上開協
    議有重大困難乙節，堪予採信。
四、綜上所述，堪認聲請人已達不能清償債務或有不能清償之虞
    之程度，其中無擔保或無優先權之債務在1,200萬元以下，
    之前雖與各債權銀行達成協議，但因不可歸責於己之事由，
    致履行上開協議顯有重大困難，且未經法院裁定開始清算程
    序或宣告破產，又查無消費者債務清理條例第6條第3項、第
    8條或第46條各款所定駁回更生聲請之事由存在，則聲請人
    聲請更生，應屬有據，爰裁定如主文。
中    華    民    國    98    年    6     月    15    日
                        民事第一庭  法  官  張婷妮
以上正本係照原本作成。
本件不得抗告。
本裁定已於98年6月15日17時公告。
中    華    民    國    98    年    6     月    15    日
                                    書記官  楊建新


司法院資訊處製作；財團法人民間司法改革基金會備份。
